【裁判字號】    89,上易,621
【裁判日期】    890531
【裁判案由】    傷害等
【裁判全文】
臺灣高等法院高雄分院刑事判決                    八十九年度上易字第六二一號
    上  訴  人
    即  被  告  乙○○
右上訴人因傷害等案件，不服臺灣高雄地方法院八十八年度易字第三一三四號中華民
國八十九年二月十八日第一審判決（起訴案號：臺灣高雄地方法院檢察署八十八年度
偵字第九八八一號），提起上訴，本院判決如左：
    主  文
原判決撤銷。
乙○○因過失傷害人，累犯，處有期徒刑伍月，如易科罰金以參佰元折算壹日；又傷
害人之身體，累犯，處有期徒刑伍月，如易科罰金以參佰元折算壹日。應執行有期徒
刑捌月，如易科罰金，以參佰元折算壹日。
    事  實
一、乙○○前曾於民國八十一年十二月間因違反肅清煙毒條例案件，經臺灣高雄地方
    法院於八十二年八月十七日判處有期徒刑三年四月確定，復於同年六月間因違反
    麻醉藥品管理條例案件，經臺灣高雄地方法院於八十二年九月二十一日判處有期
    徒刑四月確定，合併執行於八十四年九月二十二日縮短刑期假釋出獄，刑期至八
    十六年十一月二十五日屆滿以已執行論。乙○○考領有普通小型車駕駛執照，於
    八十七年九月十一日下午五時十分許，駕駛牌照號碼Ｅ三─四一九九號自用小客
    車，沿高雄縣岡山鎮○○○路由南往北方向行駛，途經該路北嶺加油站入口前，
    欲右轉進入加油站之際，本應注意行經公共場所出、入口時，均應減速慢行，作
    隨時停車之準備，亦應注意車前狀況及兩車併行之間隔，並隨時採取必要之安全
    措施，且依當時之情形及其丙識、能力又無不能注意之情形，竟駕駛前開自用小
    客車行經北嶺加油站入口處時，疏未注意減速慢行，作隨時停車之準備，且亦疏
    於注意車前狀況及兩車併行之間隔，貿然右轉彎欲進入北嶺加油站加油，致其所
    駕駛之自用小客車右前保險桿及右前翼子板自後擦撞同向在其自用小客車右側慢
    車道，適由甲○○騎乘ＭＶＹ—○九九號重型機車之左後側翼子板，致甲○○人
    車倒地，機車受有毀損，以致受有右肘挫擦傷六點五公分Ｘ四公分、右手腕挫擦
    傷一點八公分Ｘ一點二公分、右手掌挫擦傷皮掉一公分Ｘ零點八公分及二公分Ｘ
    零點五公分、右臂挫擦傷八公分Ｘ四公分、右腳挫擦傷一點五公分Ｘ一公分、右
    踝挫擦傷三公分Ｘ三公分、右肩挫傷皮下瘀血四點六公分Ｘ二公分、右胸背挫傷
    皮下瘀血五公分Ｘ一點六公分、右大拇指挫傷皮下瘀血零點九公分Ｘ零點八公分
    等傷害。肇事後，雙方因召請警察處理並測繪事故現場等事宜發生爭執，乙○○
    竟另行起意，欲以拳頭毆打甲○○左臉部，因甲○○閃避而毆至甲○○之左肩部
    接續二拳，致其再受有左肩挫傷皮下瘀血四點五公分Ｘ三公分之傷害。乙○○未
    待員警至事故現場處理而恣意駕車駛離，旋經甲○○記下乙○○所駕駛之自用小
    客車之牌照號碼而由北嶺加油站不詳姓名、年籍之員工以電話報警，嗣於八十八
    年三月二十六日，為警循線通知乙○○至高雄縣警察局岡山分局刑事組到案說明
    ，始查知乙○○確為肇事自用小客車之駕駛人。
二、案經被害人甲○○訴由高雄縣警察局岡山分局報請臺灣高雄地方法院檢察署檢察
    官偵查起訴。
    理  由
一、訊據上訴人乙○○供認有於前揭時地駕車肇事，並撞傷告訴人甲○○之事實不諱
    ，核與告訴人甲○○於警訊、偵查、原審及本院審理中指訴之情節相符，復有高
    雄縣岡山鎮劉嘉修外科內科醫院醫師出具之診斷證明書乙紙在卷可資佐證，是上
    訴人乙○○此一過失傷害犯行部分之自白與事實相符。惟上訴人就肇事後接續出
拳毆打告訴人二拳等情，均矢口否認，辯稱︰伊未毆打告訴人云云。然查，上訴
    人此部分犯行，業據告訴人即被害人甲○○指訴歷歷，另質之上訴人亦自承︰「
    車禍發生後，告訴人要找警察處理，我認為這一小事，不要找警察來，雙方就起
    爭執，我有罵粗話」、「發生擦撞也沒什麼，雙方和解就可以，但他（指告訴人
    ）不肯」等語，且告訴人於車禍發生及遽遭上訴人乙○○毆打後之同日下午五時
    五十分許，立即前往高雄縣岡山鎮劉嘉修外科內科醫院診斷驗傷，亦有上開診斷
    證明書可憑，觀諸上開診斷證明書記載，告訴人傷勢除左肩挫傷皮下瘀血四點五
    公分Ｘ三公分外，其餘傷害均分布在身體右側，顯見車禍肇事後，告訴人乃向右
    傾倒，以致撞及地面造成身體右側多處挫、擦傷，核與上訴人乙○○供認車禍肇
    事經過及撞擊點相符，並有告訴人指陳綦詳。衡諸常情，上訴人乙○○既與告訴
    人素不相識，亦據上訴人坦承在卷（見原審卷第三十五頁），告訴人洵無設詞誣
    陷之理。是以，上訴人乙○○顯因車禍肇事後，告訴人執意召喚警察至現場處理
    ，雙方因此起爭執，上訴人乙○○竟惱羞成怒，另行起意接續出拳二次毆打告訴
    人左肩成傷，告訴人指訴顯與事實相符，上訴人乙○○所辯，乃事後卸責之避就
    飾詞，委無足採。
二、按行近公共場所出、入口時，均應減速慢行，作隨時停車之準備；汽車行駛時，
    駕駛人應注意車前狀況及兩車併行之間隔，並隨時採取必要之安全措施，道路交
    通安全規則第九十三條第一項第四款、第九十四條第三項分別定有明文。上訴人
    乙○○既自承考領有普通小型車駕駛執照，對於前揭規定自不得諉為不知，且前
    揭規定之義務亦屬上訴人應注意並能注意之事項，經查，上訴人亦自承其於右揭
    時間，沿岡山北路由南往北方向行駛，途經該路北嶺加油站入口前，欲右轉進入
    加油站之際，疏未注意減速慢行，作隨時停車之準備，且亦疏於注意車前狀況及
    兩車併行之間隔，貿然右轉彎欲進入北嶺加油站加油，致其所駕駛之自用小客車
    右前保險桿及右前翼子板自後擦撞同向在其自用小客車右側慢車道行駛之告訴人
    重型機車左後側翼子板，致肇事使告訴人受傷，其有過失，已經明顯。告訴人因
    本件車禍受傷，與上訴人之過失行為間並有相當因果關係。事證明確，上訴人乙
    ○○過失傷害之犯行已堪認定。
三、次按汽車駕駛人，駕駛汽車肇事致人受傷，應即採取救護或其他必要措施，並向
    警察機關報告，不得駛離，道路交通管理處罰條例第六十二條第一項定有明文。
    上訴人乙○○駕車肇事，致告訴人受傷，復因告訴人執意召請警察人員處理，而
    另行起意傷害告訴人之身體，核其所為，係犯刑法第二百八十四條第一項前段之
    普通過失傷害罪及同法第二百七十七條第一項之普通傷害罪。上訴人所犯上開二
    罪之間，犯意各別，罪名、行為互殊，應予分論併罰。被告前曾於八十一年十二
    月間因違反肅清煙毒條例案件，經臺灣高雄地方法院於八十二年八月十七日判處
    有期徒刑三年四月確定，復於同年六月間因違反麻醉藥品管理條例案件，經臺灣
    高雄地方法院於八十二年九月二十一日判處有期徒刑四月確定，合併執行於八十
    四年九月二十二日縮短刑期假釋出獄，刑期至八十六年十一月二十五日屆滿以已
    執行論，此有臺灣高雄地方法院檢察署刑案資料查註紀錄表、臺灣高雄地方法院
    及本院被告全國前案紀錄表各乙份附卷足憑，其於五年以內再犯本最重本刑均為
    有期徒刑以上之罪，為累犯，應依刑法第四十七條之規定，加重其刑。
四、原審論科，固非無見，惟查：上訴人乙○○於車禍發生後，經告訴人執意召請警
    察人員處理事故，而與告訴人發生爭執，拒絕向警察機關報告，另行起意接續出
    拳毆打告訴人二拳，致告訴人受有左肩挫傷皮下淤血四點五Ｘ三公分，其所受傷
    害至為輕微，原審此部分處以有期徒刑十月，顯失之過重，與一般量刑標準顯失
    平衡，尚有未洽，又過失傷害部分未諭知易科罰金折算標準，亦有未合，上訴人
    乙○○上訴否認傷害，雖無理由，惟原判決既有可議，自應撤銷改判。審酌上訴
    人乙○○曾有侵占、煙毒、麻藥等前科，有本院被告全國前案紀錄表可參，素行
    不佳，其駕駛自用小客車肇事致人受傷後，未立即採取救護或其他必要措施，並
    向警察機關報告，經告訴人執意召請警察人員處理事故，竟因此與告訴人發生爭
    執，拒絕向警察機關報告，另行起意接續出拳毆打告訴人二次，即駕車逃離現場
    ，犯罪情節重大，犯後否認犯行，迄今仍未與告訴人達成和解，及告訴人受傷狀
    況極輕等一切情狀，就傷害部分改處有期徒刑五月，並諭知易科罰金折算之標準
    ；過失傷害部分（即有期徒刑五月），仍依原判量處有期徒刑五月，並諭知易科
    罰金折算之標準，並定其應執行刑為有期徒刑八月，並諭知如易科罰金，以三百
    元折算一日。
據上論斷，應依刑事訴訟法三百六十九條第一項前段、第三百六十四條、第二百九十
九條第一項前段，刑法二百八十四條第一項前段、第二百七十七條第一項、第四十一
條、第四十七條、第五十一條第五款，罰金罰鍰提高標準條例第一條前段、第二條，
判決如主文。
本案經檢察官林應華到庭執行職務。
中   華     民    國    八十九    年      五      月     卅一     日
                              臺灣高等法院高雄分院刑事第八庭
                                  審判長法官  郭雅美
                                        法官  洪兆隆
                                        法官  張盛喜
右正本證明與原本無異。
不得上訴。
                                      書記官  鄭翠芬
中    華    民    國     八十九     年       六       月    一    日
附錄本案論罪科刑法條全文：
刑法二百八十四條第一項前段
  因過失傷害人者，處六月以下有期徒刑、拘役或五百元以下罰金。
刑法第二百七十七條第一項
  傷害人之身體或健康者，處三年以下有期徒刑，拘役或一千元以下罰金。
                                                                  Ｊ


司法院資訊處製作；財團法人民間司法改革基金會備份。
